臺灣南投地方法院民事裁定
110年度法字第12號
聲  請  人  林國隆  
上列聲請人聲請變更財團法人水里蛇窯文化基金會捐助章程事件
，本院裁定如下：
    主  文
財團法人水里蛇窯文化基金會捐助章程第四條至第十三條、第十
五條准予變更如附件即財團法人水里蛇窯文化基金會捐助章程修
正對照表「修正條文」欄所示。
其餘聲請駁回。
程序費用新臺幣壹仟元由聲請人負擔。
    理  由
一、按財團之組織及其管理方法，由捐助人以捐助章程或遺囑定
    之；捐助章程或遺囑所定之組織不完全，或重要之管理方法
    不具備者，法院得因主管機關、檢察官或利害關係人之聲請
    ，為必要之處分；又為維持財團之目的或保存其財產，法院
    得因捐助人、董事、主管機關、檢察官或利害關係人之聲請
    ，變更其組織，民法第62條、第63條分別定有明文。從而，
    依民法第62條規定聲請法院就捐助章程為必要之處分者，以
    財團之組織不完全，或重要之管理方法不具備為要件；依民
    法第63條規定為聲請者，係為維持財團之目的或保存其財產
    ，而聲請變更財團之組織。而所謂「財團之組織不完全」者
    ，例如財團內部之董事會或監察人之組織不完全者是；所謂
    「重要之管理方法者」，例如董監事之任免方式、董事會執
    行事務之決議方法及財團財產之管理方法等是，如不屬於上
    述事項之章程變更，則祇需取得目的事業主管機關之許可，
    即可聲請該管法院辦理變更登記。故財團法人辦理章程變更
    事宜時，應依上述規定，或祇需取得目的事業主管機關之許
    可，或向法院聲請為必要之處分或變更其組織之裁定，因其
    事項之不同，而為不同之聲請程序（最高法院85年度台抗字
    第320號裁定意旨參照）。
二、聲請意旨略以：聲請人為財團法人水里蛇窯文化基金會之董
    事長，該財團法人於民國103年4月24日經南投縣政府許可設
    立，並經本院於同年6月6日核准設立登記發給法人登記證書
    。因應財團法人法施行，遂於110年5月15日經第三屆110年
    度第1次董事會議決議通過修正捐助章程，內容如附件財團
    法人水里蛇窯文化基金會捐助章程如附件修正對照表「修正
    條文」欄所示之第1條、第3條至第17條，爰依民法第62條、
    第63條之規定，請求裁定准為變更章程。
三、經查：
　㈠聲請人主張之上揭事實，業據其提出財團法人水里蛇窯文化
    基金會法人登記證書、110年5月15日第三屆110年第一次董
    事會議紀錄等影本為證，自堪信為真實。本院依非訟事件法
    規定，將如附件所示修正對照表徵詢主管機關南投縣政府之
    意見，經該府將其以110年9月29日府授文推字第1100216661
    號函許可變更之函文，以副本知會於本院。本院再核聲請人
    聲請准予變更如附件所示修正對照表「修正條文」欄第4條
    至第13條、第15條規定之變更，或屬完備財團之組織及其重
    要管理方法，或為維持財團之目的及保存其財產，與該財團
    法人設立之目的及財團法人法之立法精神並無違背，且與民
    法有關法人之規定亦無牴觸，其聲請變更章程，尚無不合，
    應予准許。
  ㈡至聲請人聲請准予變更如附件所示修正對照表「修正條文」
    欄之其餘條文規定部分，因第1條係修正章程訂定依據及法
    人名稱、第3條係修正文字、第14條係明定法人設立許可事
    項變更時，應辦理備查、第16條係明定法律適用、第17條係
    明定章程施行時間，是核此部分條文之變更，均難認與該財
    團法人「組織不完全」、「重要管理方法不具備」、「維持
    財團之目的或保存其財產」有關，故聲請人此部分之聲請，
    均與民法第62條、第63條規定之要件不符，揆諸首揭說明，
    僅需取得目的事業主管機關之許可，即可聲請該管法院辦理
    變更登記，而無需聲請法院為必要之處分或變更其組織裁定
    之必要。從而，聲請人此部分之聲請，於法不合，應駁回之
    。
四、依非訟事件法第21條第1項前段、第24條第1項，裁定如主文
    。　
中　　華　　民　　國　110　　年　　10 　月 　　27　 　日
                    民事第二庭法  官  葉峻石
以上正本係照原本作成。
如對本裁定抗告，應於收受裁定正本送達後10日內向本院提出抗
告狀，並繳納抗告裁判費新臺幣1,000 元。
中　　華　　民　　國　110　　年　　10 　月 　　27　 　日
                             書記官  沈柏樺